【裁判字號】    95,苗簡,681
【裁判日期】    951215
【裁判案由】    債務人異議之訴
【裁判全文】
臺灣苗栗地方法院民事簡易判決         95年度苗簡字第681號
原      告  甲○○
被      告  苗栗縣銅鑼鄉農會
法定代理人  丙○○
訴訟代理人  乙○○
上列當事人間債務人異議之訴事件，本院於民國95年12月8 日言
詞辯論終結，判決如下：
    主  文
本院九十五年度執字第一一０二五號清償借款強制執行事件，本
院於民國九十五年十一月十四日及於民國九十五年十一月二十一
日就原告對於第三人臺灣銀行股份有限公司苗栗分公司之存款債
權新臺幣肆拾貳萬玖仟捌佰壹拾陸元所為苗院燉95執溫字第1102
5 號執行命令均應予撤銷。
訴訟費用由被告負擔。
    事實及理由
一、原告起訴主張：被告據以聲請本院95年度執字第11025 號強
    制執行程序之執行名義為臺灣新竹地方法院民國79年11月29
    日核發之債權憑證（以下簡稱系爭債權憑證，系爭債權憑證
    之原始執行名義為臺灣新竹地方法院76年度促字第3383號支
    付命令），原告為訴外人即系爭債權憑證中債務人江古香妹
    （已於80年10月28日死亡）之繼承人。訴外人江古香妹係因
    74年間訴外人江德彬邀其為連帶保證人向被告借款，後因江
    德彬滯欠被告借款未清償而遭被告請求連帶清償，惟江古香
    妹係年逾八旬之不識字老嫗，其於江德彬向被告借款時所為
    連帶保證，不無疑議。又被告自借款滯欠起，從未向原告請
    求，迄95年10月30日始透過訴外人九鼎資產管理股份有限公
    司函原告催討借款，顯已逾15年，依民法第125 條規定，被
    告之請求權已罹於時效而消滅。詎被告仍執系爭債權憑證聲
    請對原告執行，並經本院95年度執字第11025號清償借款強
    制執行事件程序於95年11月14日及於同年月21日以苗院燉95
    執溫字第1102 5號執行命令，就原告對於第三人臺灣銀行股
    份有限公司苗栗分公司之存款債權新臺幣（下同）429,816
    元予以扣押及准被告收取。爰依強制執行法第14條之規定，
    提起債務人異議之訴，請求將本院95年度執字第11025 號清
    償票款強制執行事件所為之強制執行程序撤銷等語。並聲明
    ：如主文第一項所示。
二、被告則以：原告係江古香妹之繼承人，被告執系爭債權憑證
    聲請對原告執行，並無不當。又系爭債權憑證之原始執行名
    義為臺灣新竹地方法院76年度促字第3383號支付命令，該支
    付命令既已確定，與確定判決即有同一效力，原告自不得就
    該法律關係另為爭執或起訴。另原告為江古香妹之繼承人，
    又未拋棄繼承，被告於79年間對江古香妹聲請核發系爭債權
    憑證，嗣又於92年間聲請換發債權憑證，被告請求權自未罹
    於時效而消滅等語，資為抗辯。
三、本件被告據以聲請本院95年度執字第11025 號強制執行程序
    之執行名義為臺灣新竹地方法院79年11月29日核發之系爭債
    權憑證，系爭債權憑證之原始執行名義為臺灣新竹地方法院
    76年度促字第3383號支付命令，原告為訴外人即系爭債權憑
    證中債務人江古香妹（已於80年10月28日死亡）之繼承人。
    訴外人江古香妹係因74年間訴外人江德彬邀其為連帶保證人
    向被告借款，後因江德彬滯欠被告借款未清償而遭被告請求
    連帶清償。系爭債權憑證之連帶債務人有訴外人江德彬、江
    古香妹及江李秋鳳，被告於系爭債權憑證核發後，迄95年10
    月30日透過訴外人九鼎資產管理股份有限公司函原告催討借
    款間，被告除曾於92年4 月14日執系爭債權憑證向本院聲請
    換發系爭債權憑證，及於94年8 月19日執系爭債權憑證聲請
    對訴外人江德彬執行外，未曾向江古香妹或原告為任何其他
    之請求。嗣被告執系爭債權憑證聲請對原告執行，並經本院
    95年度執字第11025 號清償借款強制執行事件程序於95年11
    月14日及於同年月21日以苗院燉95執溫字第1102 5號執行命
    令，就原告對於訴外人臺灣銀行股份有限公司苗栗分公司之
    存款債權429,816 元予以扣押及准被告收取等情，為兩造所
    不爭執，並有原告所提九鼎資產管理股份有限公司通知函、
    江古香妹除戶戶籍謄本及本院95年度執字第11025 號95年11
    月14日95年執溫字第1102 5號執行命令各1 件附卷可憑，且
    經本院依職權調取本院95年度執字第11025 號清償借款強制
    執行事件卷宗查閱屬實，自堪信為真實。
四、按執行名義成立後，如有消滅或妨礙債權人請求之事由發生
    ，債務人得於強制執行程序終結前，向執行法院對債權人提
    出異議之訴。如以裁判為執行名義時，其為異議原因之事實
    發生在前訴訟言詞辯論終結後者，亦得主張之，強制執行法
    第14條第1項亦定有明文。次按強制執行法第27條所稱之債
    權憑證，係指執行法院發給債權人收執，俟債務人如有財產
    再行執行之憑證而言。債權人於取得債權憑證後，雖可無庸
    繳納執行費用再行聲請強制執行，但該債權憑證之可以再行
    強制執行乃溯源於執行法院核發債權憑證前債權人依強制執
    行法第4 條第1 項所列各款取得之原執行名義。是對具有既
    判力之執行名義，提起債務人異議之訴，債務人祇須主張消
    滅或妨礙債權人請求之事由，係發生於該具既判力之原執行
    名義成立之後者，即得為之，如以裁判為執行名義時，其為
    異議原因之事實發生在前訴訟言詞辯論終結後者，亦得主張
    之，初與該事由是否發生在債權憑證成立之後無涉。又消滅
    時效因開始執行行為或聲請強制執行而中斷；時效中斷者，
    自中斷之事由終止時，重行起算，民法第129 條第2 項第5
    款及第137 條第1 項固分別定有明文，惟消滅時效完成後，
    如債權人依原執行名義或債權憑證聲請法院再行強制執行時
    ，亦不生中斷時效或中斷事由終止重行起算時效之問題，債
    務人自非不得對之提起債務人異議之訴，以排除該執行名義
    之執行。本件被告於92年4 月14日執系爭債權憑證向本院聲
    請換發系爭債權憑證時，江古香妹已早於80年10月28日死亡
    ，有其除戶戶籍謄在卷可按，而被告於聲請換發債權憑證時
    ，又未聲請對江古香妹之繼承人即原告執行，則被告之前開
    聲請換發債權憑證之行為，自難謂為已對江古香妹之繼承人
    即原告聲請強制執行，其請求權之時效自不因之而中斷。是
    本件被告於系爭債權憑證於79年11月29日核發後，其請求權
    時效期間因中斷而重行起算至94年11月28日屆滿15年，而被
    告迄95年10月30日透過訴外人九鼎資產管理股份有限公司函
    原告催討借款間，被告既除曾於92年4 月14日執系爭債權憑
    證向本院聲請換發系爭債權憑證，及於94年8 月19日執系爭
    債權憑證聲請對訴外人江德彬執行外，未曾向江古香妹或原
    告為任何聲請強制執行或其他之請求，已如前述，則被告於
    逾15年後之95年10月25日始執系爭債權憑證對江古香妹之繼
    承人即原告聲請執行，其執行名義上之請求權自應認已罹於
    時效而消滅。是原告主張被告所持執行名義所示之請求權消
    滅時效已完成，請求判決不許強制執行，自屬有據。
五、從而，原告提起債務人異議之訴，請求將本院95年度執字第
    11025 號清償借款強制執行事件，本院於95年11月14日及於
    95年11月21日就原告對於訴外人臺灣銀行股份有限公司苗栗
    分公司之存款債權429,816 元所為苗院燉95執溫字第1102 5
    號執行命令均應予撤銷，為有理由，應予准許。
六、兩造其餘主張、陳述與舉證，經審酌與本院上開判斷不生影
    響，爰不再予逐一論述，附此敘明。
七、據上論結，原告之訴為有理由，依民事訴訟法第78條，判決
    如主文。
中    華    民    國    95    年    12    月    15    日
                  苗栗簡易庭法  官  王萬金
以上正本係照原本作成。
如對本判決上訴，須於判決送達後20日內向本院提出上訴狀。
                            書記官  劉碧雯
中    華    民    國    95    年    12    月    15    日


司法院資訊處製作；財團法人民間司法改革基金會備份。
